【裁判字號】    88,勞上,22
【裁判日期】    890725
【裁判案由】    給付退休金
【裁判全文】
臺灣高等法院高雄分院民事判決      八十八年度勞上字第二二號
      上  訴  人  甲○○
      訴訟代理人  葉銘進律師
      被  上訴人  高雄區中小企業銀行股份有限公司
                              .
      法定代理人  乙○○      .
      訴訟代理人  柯尊仁律師
右當事人間給付退休金事件，上訴人對於中華民國八十八年八月二十六日臺灣高雄地
方法院八十八年勞訴字第六號第一審判決提起上訴，本院判決如左：
      主      文
上訴駁回。
第二審訴訟費用由上訴人負擔。
      事      實
甲、上訴人方面：
  一、聲明：求為判決
    (一)原判決廢棄。
    (二)被上訴人應給付上訴人新台幣（下同）一百二十九萬五千元，及自起訴狀繕本
      送達被上訴人翌日起算至清償日止，按年息百分之五計算之利息。
    (三)第一、二審訴訟費用由被上訴人負擔。
    (四)第二項請求，上訴人願供擔保，請准宣告假執行。
  二、陳述：除與原判決書記載相同者，予以引用外，補稱：
    (一)本件兩造新爭執之被上訴人公司於八十七年度股東常會會議有關員工退休金計
      算方式之附帶決議內容，是否如該次會議議事錄所載「請董事會秉『勞基法適
      用前後採兩段計算，適用前之基數薪資不扣除房屋津貼』原則修訂本行員工退
      休規則並追溯至勞基法適用後退休之員工」，抑為上訴人所主張即證人阮文泉
      與王晉祿所證述之內容，此業經上訴人聲請傳訊之證人阮文泉、王晉祿、楊炫
      澤、陳家添、呂志成等人，均結證稱該次附帶決議內容並無「須交由董事會研
      議後才能實施」，且其中阮文泉、王晉祿、呂志成均不因本件訴訟結果可獲有
      利益，其證詞顯堪採信，從而可資證明兩造所爭執之決議內容應如上訴人之主
      張，而非該次議事錄之記載。
    (二)次查，系爭有關員工退休金計算方式之決議案雖係附帶於員工退休年齡議案時
      提出，惟此係因二者內容相關，並不當然表示此二決議之內容必須有相同之決
      議結果，且在法理上亦無附帶決議須受先行決議拘束限制之理。換言之，二者
      本可各為獨立之議案，其間應無主從附屬之關係。乃原審竟以退休年齡議案之
      決議有交由董事會視公司業務須要隨時修訂之內容，而推論系爭退休金計算方
      式附帶決議亦應有相同之內容，其認事用法要難謂無違誤。
    (三)另查被上訴人主張被上訴人公司股東常會之決議，僅係被上訴人公司以股東會
      方式，依一定之方式將其意思作成決議，交由公司之執行機關即董事會執行，
      不管股東會之決議為何，於公司之執行機關即董事會尚未執行前，股東會之決
      議內容均不對雇主本身以外之人發生效力云云。此等論證，似是而非，並有違
      公司法有關股份有限公司機關之制度設計，析言之：
      股東會為股份有限公司「最高權力機關」，除法律別有規定外，有權就股份
        有限公司各事項為決議。
      股東會決議之生效，係在決議依法作成之時即發生效力，此觀公司法第一百
        八十九條規定，有關撤銷股東會決議之訴，應於「決議之日起」一個月內，
        訴請法院撤銷決議自明。
      股東會決議之生效與董事會有否「執行」使其實際發生效果，於法律邏輯上
        應屬二回事。按股東會決議有生效即生實效者，例如選任董事、監察人、承
        認董事會送交之表冊及變更公司章程及內部規章等，均無待董事會之執行即
        發生實際效果。亦有應經董事會執行方能產生實際效果者，例如決議處分公
        司自有之不動產等。但股東會決議之生效與其是否實際發生效果，法律概念
        不同，應無疑義。從而被上訴人主張股東會決議未經董事會執行即不生效力
        云云，實係誤解公司法之制度設計所為錯誤之推論。
      本件系爭股東會決議，依上訴人主張之決議內容，乃係針對員工退休規則予
        以修正。而股東會為股份有限公司最高權力機關，也是最高意思機關，因此
        邏輯上並不存有比股東會決議更高的意思存在。從而股東會決議所為有關此
        等規則之修正，自無待董事會再為此等規則之修正方生效力。該股東會決議
        作成之時，即應生員工退休規則修正之實際效果。
      依被上訴人之主張，該公司之員工退休規則為兩造勞動契約之一部份，而該
        公司之員工退休規則，亦可由其單方修正成為兩造勞動契約之內容。而查被
        上訴人公司員工退休規則已經經其股東會決議修正並生效，兩造自應均受該
        修正後員工退休規則所拘束。上訴人依照系爭股東會之決議內容（按即為修
        正後員工退休規則之內容）向被上訴人為請求，依法即無不當。而被上訴人
        主張該股東會決議尚未生效，依上說明，應非的論。
    (四)另被上訴人答辯指出，若依上訴人主張之決議案，被上訴人將增加一億六千六
      百二十二萬二千七百元之退休準備金，而被上訴人目前處於虧損狀態，所以董
      事會決議「緩議」並無不當云云，實有誤導  鈞院之嫌。查被上訴人八十七年
      股東常會決議案，係因被上訴人公司降低退休年齡所為之附帶決議。以與上訴
      人同職級之人員提早五年退休立論，被上訴人公司可省下之五年薪資約略為三
      百萬元（不計年終獎金等），而被上訴人公司加給付之退休金約僅為八十萬元
      ，姑不計中間利息差額，被上訴人公司即可省下二百二十萬元。以全部受此決
      議拘束之退休員工估算，被上訴人公司初估即可省下四億五千七百餘萬元，對
      被上訴人公司並無任何不利。只因被上訴人公司乃圖省下依股東大會決議應付
      予員工之退休金，故意於股東常會議事錄上為虛偽之記載，此等見樹不見林之
      作法，本即不足為訓。復以此等一億六千餘萬之退休準備金，被上訴人公司尚
      可分十年或十五年攤提，並不影響被上訴人公司之正常營運，反有激勵員工士
      氣之作用。被上訴人公司捨此而不為，殊難令人索解。況被上訴人此部份答辯
      尚與本案爭議無涉。併此明。
  三、證據：除援用於原審所提證據外，另提出被上訴人公司股東王晉祿致被上訴人
      公司存證信函，股東會議議事錄，被上訴人公司函，另股東阮文泉致被上訴人
      公司函，並聲請訊問證人楊炫澤、陳家添、呂志成。
乙、被上訴人方面：
  一、聲明：求為判決如主文所示。
  二、陳述：除與原判決書記載相同者，予以引用外，補稱：
    (一)查被上訴人公司八十七年度股東常會會議有關員工退休金計算方式，其附帶決
      議內容為：「員工退休金計算方式，請董事會兼『勞基法適用前後採兩段計算
      ，適用前之基數薪津不扣除房屋津貼』，原則修訂本行員工退休規則並追溯至
      勞基法適用後退休之員工」等情，有被上訴人公司八十七年度股東常會議事錄
      一份在卷可稽。上訴人請求訊問之證人即被上訴人公司副總經理吳永男亦證稱
      ，八十七年股東常會會議於討論退休年齡時，由股東阮文泉附帶提出有關退休
      金之計算方式，經股東討論相當長時間後通過，當時股東會主席裁示送董事會
      研議，依過去股東會經驗，此種情形是要送董事會研議，股東會僅是討論意見
      ，詳細條文應由董事會等語（原審八十八年五月二十五日言詞辯論筆錄），足
      證上開股東會議事錄之記載，有關員工退休金計算方式，並未違背當時股東會
      決議情形。有關員工退休金計算方式，係附帶於討論員工退休年齡議案時提出
      ，而有關員工退休年齡審議案，於股東常會上則決議其訂定回歸章程規定，由
      董事會視公司業務需要隨時修訂等情，為兩造所不爭執，且有上開股東常會議
      事錄可稽，上訴人復自承當時係因被上訴人公司將員工退休年齡提早五年，為
      彌補員工損失，因而提議退休金之基數薪津於勞動基準法適用前不扣除房屋津
      貼等語，則於有關員工退休年齡之審議上，既係交由董事會依公司業務需要而
      修定，因員工退休年齡提早，而提出之員工退休金計算方式，殊無未經董事會
      研議，修訂被上訴人員工退休規則之前，即由董事會決議率予施行之理，亦足
      證有關退休金計算方式，於股東常會上係決議，交由董事會秉決議之原則修訂
      員工退休規則後適用。茲被上訴人公司董事會八十七年八月二十七日第七屆第
      三次董事會會議時，即針對前開臨時提案提出討論，依該修正案之計算方式，
      被上訴人公司將增加壹億陸仟陸佰貳拾貳萬貳仟柒佰元之退休金準備金，因被
      上訴人公司八十五年度稅前虧損億餘元，八十六年度稅前虧損伍億餘元，八
      十七年度稅前虧損拾捌億餘元，倘依股東會前開議案為退休金之提撥，不但嚴
      重影響公司之營運，顯有害全體投資大眾之權益，董事會因而對前開提案決議
      『緩議』，依法並無任何不當。上訴人主張被上訴人公員工退休金計算方式於
      八十七年度股東常會會議後即應予實施云云，顯不足採。
    (二)雖證人阮文泉、王晉祿均證稱，股東常會上渠等二人因員工退休年齡由六十五
      歲提早至六十歲，遂提出(1)八十五年五月一日銀行納入勞動基準法適用後，本
      行員工退休，其退休金基數之計算，八十六年五月一日前其退休金基數，係以
      退休時職等之一個月平均薪資不扣除八十六年四月時相當職等之房屋津貼計算
      ，八十六年五月一日後其退休金基數，係以退休時一個月之平均薪資計算。(2)
      本行對八十六年五月一日後已退休之本行員工應依本附帶決議補足其退休金等
      之議案，並經全體股東無異議通過等語，然渠等二人為前開退休金計算方式修
      正案之提案人，就其所提之議案迴護之情在所難免，其證言是否公允，尚非無
      疑。且證人阮文泉出具之律師函及證人王晉祿致被上訴人公司之函文，其實質
      與渠等二人之證詞無異，亦不因被上訴人公司於上訴人起訴前，未針對該律師
      函表示有任何與事實不符之處，即逕推論被上訴人公司就該律師函之內容為真
      正，且被上訴人公司亦針對證人王晉祿致被上訴人公司之函文為反對意見之答
      覆，有被上訴人提出之八十七年七月二十四日被上訴人公司覆王晉祿股東函一
      份為證，自無從因被上訴人公司未針對該律師函表示意見，即推論證人阮文泉
      之證詞為可採。況渠等證詞與證人吳永男之證詞相齟齬，復與當時股東會之情
      形不符，已如前述，是渠等二人證詞不足為上訴人有利之認定。
    (三)按，勞資關係之發生源自雙方之勞動契約，而所謂勞動契約是勞工對於雇主，
      在從屬的關係上，提供其職業上的勞動力，而由雇主給付報酬的契約，因雙方
      意思表示合致而成立，是有關雙方之勞動條件、勞動關係的內容，悉依勞動契
      約之約定定之，僅於適用上有疑義時，方適用勞動法令相關規定。是有關上訴
      人與被上訴人間有關退休金之計算方式，應悉依兩造間之勞動契約與勞動法令
      相關規定為憑。而被上訴人公司訂有員工退休規則，為上訴人所不否認，並有
      上訴人提出被上訴人公司員工退休規則節本一為憑，該退休規則即成為兩造間
      勞動契約之一部分，有關退休金之計算方式應悉依該規則有關規定辦理。至於
      被上訴人公司股東常會上之決議，僅係被上訴人公司股東以股東會之方式，依
      一定程序將其意思作成決議，交由公司之執行機關即董事會執行，不管股東會
      之決議如何，均係被上訴人公司即雇主內部之意思形成，於公司之執行機關即
      董事會尚未執行前，股東會之決議內容均不對公司即雇主本身以外之人發生效
      力，第三人不得依該股東會決議對公司主張任何權利，縱董事會不執行股東會
      議決之事項，亦是公司內部之事務，即股東會得否要求董事會依決議內容執行
      的問題，要與公司即雇主以外之人無涉。從而，縱認被上訴人公司八十七年股
      東會會議決議內容如上訴人之主張，或依上訴人主張上開決議事項依被上訴人
      公司章程第十八條係股東會之職權，或依被上訴人抗辯依被上訴人公司章程第
      二十五條為董事會職權，亦不論被上訴人公司董事會因上訴人所主張之股東會
      決議內容是否需修訂員工退休規則，在被上訴人董事會尚未依該決議修訂員工
      退休規則，或逕依上該股東會決議內容執行前，該決議內容均不對外發生效力
      ，並不當然成為被上訴人公司即雇主與上訴人即勞工雙方勞動契約之一部分，
      該決議不能成為上訴人對被上訴人公司請求給付不足退休金之請求權基礎。
  三、證據：援用於原審所為之立證方法。
      理    由
一、本件被上訴之法定代理人原為陳田圃，嗣於八十九年七月六日變更為乙○○，此
    有高雄區中小企業銀行（總行）函一紙附卷可稽，茲據其具狀聲明承受訴訟，核
    無不合，應予准許。
二、上訴人起訴主張其原為被上訴人公司之職員，依據被上訴人公司八十七年度股東
    常會決議，授權被上訴人公司董事會修訂之員工退休規則規定，由被上訴人公司
    於八十七年八月二十八日命令上訴人退休，並依員工退休規則第七條之規定，於
    計算上訴人退休金時，以退休時之第十三職等之一個月平均薪資，扣除八十六年
    四月相當職等之房租津貼，給付上訴人退休金三百三十九萬七千元。惟關於被上
    訴人公司員工退休金之計算，被告公司八十七年股東常會曾決議，於八十五年五
    月一日銀行納入勞動基準法適用後，被上訴人員工退休，其退休金基數之計算，
    八十六年五月一日前其退休金基數，係以退休時職等之一個月平均薪資不扣除八
    十六年四月時相當職等之房屋津貼計算。並對八十六年五月一日後已退休之被上
    訴人員工應依本附帶決議補足其退休金。惟被上訴人公司為圖減少此等退休金支
    出，乃於股東常會議事錄上，將該決議記載為「員工退休金計算方式，請董事會
    秉『勞基法適用前後採兩段計算，適用前之基數薪津不扣除房屋津貼』原則修訂
    本行員工退休規則並追溯至勞基法適用後退休之員工」，並以董事會未通過為由
    ，拒絕給付上訴人短少之退休金一百二十九萬五千元。然被上訴人公司最高意思
    機關股東會就被上訴人公司員工退休金之計算，關於八十六年五月一日前之平均
    薪資，既為不扣除房租津貼之決議，上訴人自可依該決議，請求被上訴人公司給
    付不足之退休金等語。被上訴人則以該公司八十七年度股東常會其討論事項之議
    案，有關退休金之計算方式，係以附帶決議為之，未經提案討論、表決，依法自
    不生決議之效力，且依該決議之內容所載，顯係授權董事會秉該原則修改有關員
    工退休規則，茲董事會既尚未修改員工退休規則規定，上訴人主張被上訴人應依
    附帶決議補足其退休金，即無足採。退步言，縱上訴人主張常會中就退休金計算
    方式達成決議一事為真，則該決議顯然違反被上訴人公司章程第二十五條第一款
    規定，依公司法第一九十一條之規定，該決議無效。再被上訴人公司董事會八十
    七年八月二十七日第七屆第三次董事會會議時，已針對前開臨時提案提出討論，
    依該修正案之計算方式，被上訴人公司將增加一億六千六百二十二萬二千七百元
    之退休準備金，因被上訴人公司八十五年度至八十七年度虧損嚴重，惟恐上開退
    休金之提撥，嚴重影響公司之營運，董事會因而對前開提案決議「緩議」，依法
    並無任何不當。抑且，在股東有限責任原則之下，股東對公司關係不切，亦不宜
    使每一股東參與公司之經營，是股東會雖為公司最高意思機關，惟股東會究非公
    司之實際經營者，有關公司業務之執行，仍應以董事會之決定為主，股東會不宜
    直接介入公司之經營等語資為抗辯。
三、上訴人主張其原為被上訴人公司之職員，依據被上訴人公司八十七年度股東常會
    決議，授權被上訴人公司董事會修訂之員工退休規則規定，由被上訴人公司於八
    十七年八月二十八日命令上訴人退休，並依員工退休規則第七條之規定，於計算
    上訴人退休金時，以退休時之第十三職等之一個月平均薪資，扣除八十六年四月
    相當職等之房租津貼，已給付上訴人退休金三百三十九萬七千元之事實，業據上
    訴人提出被上訴人公司命令上訴人退休人事令、被上訴人公司員工退休規則節本
    、上訴人退休金證明（存摺）、被上訴人公司八十七年股東會議事錄各一份為證
    ，並為被上訴人所不否認，自堪認上訴人此部分之主張為真實。
四、至於被上訴人雖另主張依被上訴人公司於八十七年度股東常會會議有關員工退休
    金計算方式之附帶決議內容，被上訴人應再補足短少之退休金一百二十九萬五千
    元云云，被上訴人則以前揭情詞置辯，經查：
  (一)被上訴人公司八十七年度股東常會會議有關員工退休金計算方式，其附帶決議內
    容為：「員工退休金計算方式，請董事會秉『勞基法適用前後採兩段計算，適用
    前之基數薪津不扣除房屋津貼』原則修訂本行員工退休規則並追溯至勞基法適用
    後退休之員工」等情，有被上訴人公司八十七年度股東常會議事錄一份附卷可憑
    （見本院卷第八四之一頁），上訴人請求訊問之證人即被上訴人公司副總經理吳
    永男亦於原審到庭證稱，八十七年股東常會會議於討論退休年齡時，由股東阮文
    泉附帶提出有關退休金之計算方式，經股東討論相當長時間後通過，當時股東會
    主席裁示送董事會研議，依過去股東會經驗，此種情形是要送董事會研議，股東
    會僅是討論意見，詳細條文應由董事會研議等語屬實（見原審卷第二十七頁面背
    面、第二十八頁），足徵前揭股東會議事錄之記載，有關員工退休金計算方式，
    並未違背當時股東會決議情形。況依被上訴人公司章程第二十五條第一款亦明文
    規定：各種章則之審定，乃董事會之首要職權（見原審卷第四十八頁背面）。且
    系爭有關員工退休金計算方式，係附帶於討論員工退休年齡議案時提出，而有關
    員工退休年齡審議案，於股東常會上則決議其訂定回歸章程規定，由董事會視公
    司業務需要隨時修訂等情，為兩造所不爭執，復有上開股東常會議事錄可稽，堪
    信為真正，上訴人復自承當時係因被上訴人公司將員工退休年齡提早五年，為彌
    補員工損失，因而提議退休金之基數薪津於勞動基準法適用前不扣除房屋津貼等
    語屬實，則於有關員工退休年齡之審議案上，既係交由董事會依公司業務須要而
    修訂，因員工退休年齡提早，而提出之員工退休金計算方式，殊無未經董事會研
    議，於修訂被上訴人員工退休規則之前，即由股東會決議率予施行之理，益足證
    有關退休金計算方式，於股東常會上決議，應係交由董事會秉決議之原則修訂員
    工退休規則後適用，而非如上訴人主張經股東決議後即應予實施云云。
  (二)雖證人阮文泉、王晉祿於原審均證稱，股東常會上渠等二人因員工退休年齡由六
    十五歲提早至六十歲，遂提出(1)八十五年五月一日銀行納入勞動基準法適用後，
    本行員工退休，其退休金基數之計算，八十六年五月一日前其退休金基數，係以
    退休時職等之一個月平均薪資不扣除八十六年四月時相當職等之房屋津貼計算，
    八十六年五月一日後其退休金基數，係以退休時一個月之平均薪資計算。(2)本行
    對八十六年五月一日後已退休之本行員工應依本附帶決議補足其退休金等之議案
    ，並經全體股東無異議通過等語，然渠等二人為前開退休金計算方式修正案之提
    案人，就其所提之議案迴護之情在所難免，其證言是否公允，尚非無疑，而有關
    證人阮文泉出具之律師函及證人王晉祿致被上訴人公司之函文，其實質與渠等二
    人之證詞無異，亦不因被上訴人公司於上訴人起訴前，未針對該律師函表示有任
    何與事實不符之處，即逕推論被上訴人公司就該律師函之內容為真正，且被上訴
    人公司亦針對證人王晉祿致被上訴人公司之函文為反對意見之答覆，有上訴人提
    出之八十七年七月二十四日被上訴人公司覆王晉祿股東函一份為證，自無從因被
    上訴人公司未針對該律師函表示意見，即推論證人阮文泉之證詞為可採。至於上
    訴人所舉證人楊炫澤、陳家添、呂志成等雖亦均於本院供證：該次附帶決議內容
    並無「須交董事會研議後才能實施」云云，然有關被上訴人公司各種章則之審定
    ，均由董事會為之，而有關股東會僅是討論意見，詳細執行條文仍應由董事會研
    議等事實，已如前述，則系爭股東會之該項附帶決議內容縱無「須交董事會研議
    後才能實施」，自亦不影響被上訴人公司股東會決議之意見，須經由董事會依其
    決議原則予以審定落實為執行條文，始得據以執行之事實。是渠等五人之證詞，
    均不足為上訴人有利之認定。
  (三)再按勞資關係之發生源自雙方之勞動契約，而所謂勞動契約是勞工對於雇主，在
    從屬的關係上，提供其職業上的勞動力，而由雇主給付報酬的契約，因雙方意思
    表示合致而成立，是有關雙方之勞動條件、勞動關係的內容，悉依勞動契約之約
    定定之，僅於適用上有疑義時，方適用勞動法令相關規定。是有關上訴人與被上
    訴人間有關退休金之計算方式，應悉依兩造間之勞動契約與勞動法令相關規定為
    憑。而被上訴人公司定有員工退休規則，為上訴人所不否認，並有上訴人提出被
    上訴人公司員工退休規則節本一份為憑，該退休規則即成為兩造間勞動契約之一
    部分，有關退休金之計算方式應悉依該規則有關規定辦理。至於被上訴人公司股
    東常會上之決議，僅係被上訴人公司股東以股東會之方式，依一定程序將其意思
    作成決議，交由公司之執行機關即董事會執行，不管股東會之決議如何，均係被
    上訴人公司即雇主內部之意思形成，於公司之執行機關即董事會尚未執行前，股
    東會之決議內容均不對公司即雇主本身以外之人發生效力，第三人不得依該股東
    會決議對公司主張任何權利，縱董事會不執行股東會議決之事項，亦是公司內部
    之事務，即股東會得否要求董事會依決議內容執行的問題，要與公司即雇主以外
    之人無涉。而此亦不妨股東會為股份有限公司「最高權力機關」之性質。從而
    縱認被上訴人公司八十七年股東會會議決議內容如上訴人之主張，或依上訴人主
    張上開決議事項依被上訴人公司章程第十八條是股東會之職權，或依被上訴人抗
    辯依被上訴人公司章程第二十五條為董事會職權，亦不論被上訴人公司董事會因
    上訴人所主張之股東會決議內容是否需修訂員工退休規則，在被上訴人公司董事
    會尚未依該決議修訂員工退休規則，或逕依上該股東會決議內容執行前，該決議
    內容均不對外發生效力，並不當然成為被上訴人公司即雇主與上訴人即勞工雙方
    勞動契約之一部分，該決議不能成為上訴人對被上訴人公司請求給付不足退休金
    之請求權基礎。
五、綜上所述，原審因認上訴人本於系爭股東會之該項附帶決議，訴請被上訴人給付
    不足之退休金一百二十九萬五千元及自起訴狀繕本送達之翌日起至清償日止，按
    年息百分之五計算之利息為無理由，而判決駁回其訴，並以上訴人另請求願供擔
    保准予宣告假執行，因其本訴部分已為敗訴之判決，其假執行之聲請，即失所附
    麗，應一併駁回。經核尚無不合，上訴論旨指摘原判決不當，求予廢棄改判，為
    無理由，應予駁回。
六、本件判決之基礎已臻明確，兩造其餘之攻擊防禦方法，於判決之結果無影響，毋
    庸一一論述。
七、據上論結，本件上訴為無理由，依民事訴訟法第四百四十九條第一項、第七十八
    條，判決如主文。
中      華      民      國    八十九    年      七      月    二十五    日
                                      臺灣高等法院高雄分院民事第一庭
~B1審判長法官  黃金石
~B2法      官  周慶光
~B3法      官  吳登輝
右為正本係照原本作成。
如對本判決上訴，須於判決送達後二十日內向本院提出上訴狀，其未表明上訴理由者
，應於上訴後二十日內向本院提出上訴理由書。
中      華      民      國    八十九    年      七      月    二十七    日
~B法院書記官  白  蘭
                                                                        Ｆ


司法院資訊處製作；財團法人民間司法改革基金會備份。
